臺灣高雄地方法院民事判決　九十年度勞訴字第一二號
　　原　　　告　乙○○
　　法定代理人　甲○○○○
右當事人間給付退休金事件，本院判決如左：
    主      文
被告應給付原告新台幣壹佰壹拾柒萬零參拾參元及自民國八十五年二月二十八日起至
清償日止按週年利率百分之五計算之利息。
原告其餘之訴駁回。
訴訟費用由被告負擔五分之二，餘由原告負擔。
本判決關於原告勝訴部分於原告以新台幣拾玖萬元供擔保後得假執行。
原告其餘假執行之聲請駁回。
    事      實
甲、原告方面：
  一、聲明：求為判決
            (1)、被告應給付新台幣（下同）二百七十二萬四千五百八十五元及自民
                國八十五年二月二十八日起至清償日止按週年利率百分之五計算之
                利息。
            (2)、願供擔保請為假執行之宣告。
  二、陳述：
    (1)、伊自六十九年一月一日起任職於被告之前身即波洛族友電梯股份有限公司（
        下稱波洛族友公司）擔任總經理乙職，嗣波洛族友公司乃經美商奧的斯公司
        予以買下，並交由訴外人大同奧的斯電梯股份有限公司（下稱大同奧的斯公
        司）託管，而八十四年間公司因營運不佳，乃於八十五年一月間由被告完成
        併購而予概括承受，伊則於被告欲行改組縮編時乃依勞動基準法第五十三條
        之規定自請退休，經與被告協商後，伊乃同意被告所提之以資遣方式而為退
        職，並由其先行給付四十六萬九千零七十四元之資遣費，所餘之一百十一萬
        七千零三十三元資遣費則待向中央信託局申請提撥勞工退休準備金核下後即
        予支給，詎中央信託局乃以伊非勞動基準法所稱之勞工而拒絕被告提撥該筆
        款項之申請，而被告於申請遭拒後竟亦拒絕履行其先前與伊所達成之協議，
        迭經追索亦均無效，為此乃依兩造協議內容請求被告應給付如聲明一所示之
        退休金。
    (2)、伊於被告併購波洛族友公司時已非被告之董事，伊僅係新公司續行委任之總
        經理而已，此時伊之身分自僅為勞工而非僱主，而被告於併購前後均無董事
        會，並無法議決伊之退休辦法，伊自得請求依勞動其準法之規定請求給付退
        休金，另被告既概括承受伊原任職之波洛族友公司，對伊得依法請求之退休
        金自亦併予承受，被告所辯自屬無據。
  三、證據：提出資誠會計師事務所百利族友電梯股份有限公司財務報表會計師查核
            報告書、勞工保險卡、個人薪資表、信函、資遣費計算表等件為證，並
            聲請訊問證人胡壽年、馬驎、陳家驊、林鎮弘。
乙、被告方面：
  一、聲明：求為判決駁回原告之訴及假執行之聲請。
  二、陳述：
      本件原告原係伊公司委任之總經理並擔任公司董事，其依勞動基準法之規定乃
      係屬僱主之身分而非勞工，自不得依勞動基準法之規定請求給付退休金，退步
      言之，縱認原告得向伊公司請求給付退休金，惟其平均工資並非僅以八十年二
      月份單月之工資為準，且所提薪資表中之月資、主管加給、職務加給是否皆得
      計入工資亦非無疑，而其年資依保險卡之記載亦僅有十五年又二個月，其基數
      計算亦有錯誤，原告請求之數額未依勞動基準法規定計算，其請求亦屬有誤。
丙、本院依職權囑託臺灣台北地方法院訊問證人林鎮弘。
    理      由
一、按訴狀送達後，原告不得將原訴變更或追加他訴，但有不甚礙被告之防禦及訴訟
    之終結之情形者，不在此限，民事訴訟法第二百五十五條第一項第七款定有明文
    。本件原告起訴時原依勞動基準法所定退休金給與標準請求被告應給付退休金，
    嗣於本院審理中乃變更為依兩造先前退職協議內容請求給付，此之變更尚不甚礙
    被告之防禦及訴訟之終結，揆諸上開規定，原告將原訴變更，尚為法之所許，合
    先敘明。
二、本件原告主張伊自六十九年一月一日起任職於被告之前身即波洛族友公司擔任總
    經理乙職，嗣波洛族友公司乃於八十五年一月間由被告完成併購而予概括承受，
    而伊則於被告併購後欲行改組縮編時依勞動基準法第五十三條規定自請退休，經
    與被告協商後，伊乃同意被告所提之以資遣方式而為退職，並收受被告所先行部
    分給付之四十六萬九千零七十四元資遣費，所餘一百十一萬七千零三十三元資遣
    費則待其向中央信託局申請提撥勞工退休準備金核下後再行支給，詎被告於中央
    信託局拒絕其提撥該筆款項之申請後，竟亦拒絕履行其先前與伊所達成之資遣協
    議，為此乃依兩造協議內容請求被告應給付二百七十二萬四千五百八十五元及自
    八十五年二月二十八日起至清償日止按年自百分之五計算之遲延利息等語，被告
    則以原告原係伊所委任之總經理且並擔任公司董事，依勞動基準法之規定其乃係
    屬僱主之身分而非勞工，自不得依勞動基準法之規定請求給付退休金，且縱認原
    告得向伊請求給付退休金，惟其平均工資並非僅以八十年二月份單月之工資為準
    ，且其所提薪資表中之月資、主管加給、職務加給是否皆屬工資而得予以計入亦
    非無疑，而其年資依保險卡之記載亦僅有十五年又二個月，原告請求之數額亦屬
    有誤等語資為抗辯。
三、本件原告主張伊原任職於遭被告併購之波洛族友公司擔任總經理乙職，嗣伊乃於
    被告完成併購後之八十五年二月間辦理退職，並收受被告所給付之四十六萬九千
    零七十四元資遣費乙節，業據其提出資誠會計師事務所百利族友電梯股份有限公
    司財務報表會計師查核報告書、勞工保險卡、個人薪資表、信函、資遣費計算表
    等件為證，被告於此固不爭執而堪信原告此部分主張為真實，惟被告則另以前開
    情詞置辯。經查，被告原名「保容股份有限公司」，嗣於八十三年二月間經主管
    機關核准變更為「波洛族友電梯股份有限公司」，迨於八十五年三月間再經主管
    機關核准變更為「百利族電梯股份有限公司」，截至同年六月三十日止，被告已
    發行股本乃由美商奧的斯電梯股份有限公司（下稱美商奧的斯公司）擁有百分之
    百之股權乙節，此有財務報表附註在卷可稽，又原告於退職時波洛族友公司仍尚
    未改組，其股權所有者即美商奧的斯公司乃將該公司委由訴外人大同奧的斯公司
    託管，而八十四年間波洛族友公司因營運不佳，訴外人大同奧的斯公司乃決定該
    年不發予年終獎金，且欲改組該公司並資遣員工，原告因覺無法再帶員工，乃於
    斯時以退休名義辦理離職，嗣託管人即訴外人大同奧的斯公司林鎮弘總經理乃答
    應以資遣之基準計算退職金使之退職，惟因被告無法支付原告十六年年資之資遣
    費，就超過四十六萬元之部分乃準備以退休準備金予以支付等情，亦經證人陳家
    驊到庭具結證述在卷，而證人馬驎、胡壽年、林鎮弘於前雖均證以原告離職時被
    告並未答應給其退休金或資遣費，且亦未承諾如中央信託局不准提撥勞工退休準
    備金時會予補足等語，惟被告於原告改組縮編時所給予原告之四十六萬元乃為資
    遣費乙節，此經證人胡壽年具結證述在卷，且被告託管人即訴外人大同奧的斯公
    司總經理林鎮弘於本院囑託訊問時亦陳以公司應係有條件使之離職，其聽下屬說
    是三、四十萬元等語，是被告於原告離職時既曾給予四十六萬元之資遣費，且證
    人胡壽年於原告離職手續尚未辦理完畢前乃曾書以內載「陳總鈞鑒：一、關於鈞
    長支領退休金乙案，已與中信局連繫，檢附相關資料寄達中信局，且申請案件之
    領款聯已請孟娟寄上，是否收悉，職並將本案若中信局仍不予接受如何處理呈報
    台北，應有合理處理方式，再行回報！．．．．」等語之信函予原告（卷附信函
    參照），參以原告所提「資遣費計算表」所載之「姓名代號：69001，姓名：乙
    ○○，單位代號：1010，單位：總經理室，職稱：總經理，到職日：69/01/01，
    年資：16年2月，資遣年資：16.167，平均薪資：101386，資遣費：469074」等
    語以觀（依該計算表所載姓名代號、薪資數額均與被告所不爭執真正之原告八十
    五年二月個人薪資表內容相符，且該表所列資遣費數額亦與證人胡壽年、馬驎、
    林鎮弘所述相同，該資遣費計算表應係被告於原告離職時所交付而為真正應堪認
    定），本件原告離職時被告確係以資遣之基準計算其應有之退職金，且就四十六
    萬餘元外之不足部分即準備向中央信託局申請提撥退休準備金以為支付，否則依
    被告所列資遣費計算表所載之年資及平均薪資計算，其資遣費應達一百六十三萬
    九千一百零七元，除其表列之四十六萬九千零七十四元外之一百十七萬零三十三
    元將從何來，證人陳家驊所述應與事實相符而得採信。今兩造既係合意以資遣之
    方式使原告離職，且被告並已依資遣規定之年資、平均薪資計算原告應得之資遣
    費，則原告應領之退職金自應依兩造所合意之資遣費計算結果以為給付，縱被告
    就此不足部分欲向中央信託局申請提撥勞工退休準備金以為支給，惟乃經該局乃
    以原告並非勞動基準法所稱之勞工而予拒絕提撥，但此乃係被告應行設法解決或
    須另行支給之問題，與原告得否請領或被告應否給付並無關連，是被告依其應允
    之資遣基準計算結果既應給付原告一百六十三萬九千一百零七元，扣除其已給付
    之四十六萬九千零七十四元後，被告自應再行給付原告一百十七萬零三十三元，
    從而本件原告依兩造協議內容請求被告應給付如主文第一項所示之金額及其遲延
    利息，依法即屬正當，自應予以准許，其逾此範圍外之請求即為無據，依法應予
    駁回。
四、本件原告陳明願供擔保請准為假執行之宣告，經核並無不合，爰就原告勝訴部分
    ，酌定相當之擔保金額准許之，至原告敗訴部分，其假執行之聲請即失所依附，
    自應予以駁回。
五、據上論結：本件原告之訴為一部有理由、一部無理由，合依民事訴訟法第七十九
    條前段、第三百九十條第二項，判決如主文。
中　　　華　　　民　　　國　　九十一　　年　　　一　　　月　　　九　　　日
                              臺灣高雄地方法院民事第五庭
~B法　官　黃　宏　欽
右為正本係照原本作成。
如不服本判決，應於判決送達後廿日內，向本院提出上訴狀並表明上訴理由，如於本判決
宣示後送達前提起上訴者，應於判決送達後十日內補提上訴理由書（須附繕本）。
中　　　華　　　民　　　國　　九十一　　年　　　一　　　月　　　九　　　日
~B法院書記官　史華齡
